【裁判字號】    94,訴,1962
【裁判日期】    950511
【裁判案由】    返還價金等
【裁判全文】
臺灣臺中地方法院民事判決  94年度訴字第1962號
    原      告  丁○○
    訴訟代理人  何崇民律師
    被      告  敦峰建設開發有限公司
    法定代理人  甲○○
    被      告  乙○○
    共      同
    訴訟代理人  廖健智律師
    複  代理人  洪明立律師
上列當事人間請求返還價金等事件，本院於民國95年4月27日言
詞辯論終結，判決如下：
    主      文
原告之訴及假執行之聲請均駁回。
訴訟費用由原告負擔。
    事實及理由
壹、原告主張：一、原告於民國（下同）94年3月5日分別向被告
    敦峰建設開發有限公司（以下簡稱為敦峰公司）、被告乙○○（地主）購買座落台中市○區○村段第221-37、221-82、
    221-55、221-83、215-223、215-244、213-13、221-136及
    221-41地號土地上，建築執照（93）府都建建字第1520號、
    建物編號D6、面積（含主建物、附屬建物及公共持分）為68
    .04 坪、建案名稱為「敦峰世紀花園」之預售屋乙棟，總價
    計新台幣（下同）660萬元（證1，建物價金251萬元、土地
    價金409萬元)。二、兩造所簽訂之房屋預定買賣合約書第3
    條約定：「本約買賣本戶房屋主建物、附屬建物之規格尺寸
    ，除依照主管機關核准之規劃原則施工外並經建築師確認及
    主管建築機關核定之竣工圖為準，未予註明之建材設備裝修
    或其他設施廠牌、等級、型號或規格如（建材設備表）所載
    ……」，且廣告單上（證3）亦載有：「敦峰建設堅持優良
    建商的三大原則：原則2：按圖施工，不隨景氣更改產品降
    低格調」，該項按圖施工，品質保證等口號，並經被告之銷
    售人員現場解說與發放記明「本建築結構敦聘結構技師經電
    腦程式精密核算，採鋼筋混凝土RC結構，並依台中市政府工
    務局核准圖樣嚴格施工，無論承重、抗壓、防颱、耐震、防
    火等特性，均符台內政部頒佈之建築技術規則及最新強震區
    標準防震ＦＧＡ加速值０‧三三Ｇ之最新規範及ＣＮＳ國家
    標準，採用高安全係數結構之筏式基礎……」之廣告文件（
    證4），該契約附件七第1條亦將前開廣告用詞明定於契約之
    內；原告因信其將依契約及廣告所載之原工務局核准圖樣施
    工，始與被告簽立系爭房屋、土地預定買賣契約，且按工程
    進度繳交共計69萬元與被告（證2）。三、詎原告於被告施
    工期間曾多次前往工地現場探詢，發現被告敦峰公司竟未依
    前開廣告與買賣契約內容按圖施工，致系爭建物有如下之重
    大瑕疵而無法達成兩造原契約內容所應有之品質：（一）地
    下室樑柱傾斜偏移：地下室柱子與大樑間接合處，明顯傾斜
    約8-10公分（證5）。被告雖抗辯系爭柱位並無傾斜，其外
    觀略有偏移，係因混凝土保護層粉刷不平整，不影響結構安
    全云云。然1、所謂「粉刷」乃是用水泥沙漿在混凝土結構
    主體表面粉刷，而原告發現問題時，系爭建物尚未進行粉刷
    ，且原告所提照片是在混凝土澆置完成，剛拆版模，尚未進
    行粉刷之前所拍，自無被告所謂係屬粉刷不整所致。承造人
    陸鴻記營造有限公司（以下簡稱為陸鴻記公司）於94年7月2
    9日陸鴻記字第94WO34號函中載明該地下室柱為包納污水污
    物管而擴大，澆置混凝土時因模板固結鬆脫造成漏漿，緊急
    固定後柱下半部仍略有偏移約5公分左右（證15），故被告
    抗辯地下室主柱偏移係粉刷不平整所致云云，顯屬無稽。2
    、且原告發現前開問題向被告公司人員反應時，其工務所人
    員至現場測量後亦提及「柱子歪了，整隻柱子傾斜了」，有
    錄音帶可證。（二）柱鋼筋搭接方式、位置、長度與施工圖
    不合：一般工程規定柱主筋不得在兩端H/4範圍內作搭接，
    而必須在中央H/2範圍內進行搭接（原證6），因搭接位置不
    對會造成在柱頭處混凝土簡裂後主筋被拉出破壞（原證7）
    。而原工務局所審核通過之結構圖係採隔層搭接（又稱錯樓
    搭接）方式，亦即1根柱子有10根柱主筋，每層樓只有5根作
    搭按，搭接位置由柱4分之1處開始，搭接長度為124公分。
    詎被告敦峰公司竟未得原告同意，於未變更原施工圖之情況
    下，擅自自柱頭處開始搭接，且將工程圖說技術更改為「每
    層搭接」，亦即雖有作錯開搭接，但卻是將10根柱主筋在每
    層樓都搭接，其中1根主筋由柱頭開始搭接，搭接長度124公
    分，第2根即由柱子4分之1高處開始搭接，搭接長度124公分
    ，以此交替之；再者，被告擅自自柱頭處開始搭接，雖號稱
    長有124公分，惟扣除自樑柱接頭處至柱高4分之1處之無效
    搭接部分，僅餘約64公分爾（證8），致降低原工程圖所應
    有之品質。被告雖抗辯柱鋼筋搭接方式、位置、長度與原設
    計圖面相符云云。然1、依系爭SO4之柱配筋標準圖（證16）
    、SO2之RC配筋標準圖（證17）可知係採隔層搭接。惟被告
    實際施工確係依迥異於工程圖之每層搭接，此有陸鴻記公司
    函載明「本案因隔層搭接施工困難，採同一樓層錯開搭接」
    （見證15），及戊○○建築師事務所94年8月1日成建師字第
    94005號函載明「二樓柱主筋之搭接，採同一樓層錯開搭接
    方式施作」（證18），即知其然。且經原告向主管機關反應
    ，經台中市政府都市發展局初步以電子信件回應「……有關
    本案柱配筋方式變更為主要構造變更，承造人未依核定圖樣
    施工，已違反建築法第39條之規定……」（證19），顯見被
    告未依圖說施工，業已影響系爭建物之主要結構。至被告所
    提出被證2戊○○建築師函之所謂甲級、乙級，僅屬搭接長
    度說明，與搭接方式、位置無涉，自不得據為被告按圖施工
    之依據。2、被告所謂「系爭建物因屬隔層搭接且採同一樓
    層錯開搭接」云云，顯將迥不相同且無法併存之技術混為一
    談，而有矛盾之處；而被告所提鋼筋搭接長度簡表（被證3
    ）所示「如在中央且屬隔層搭接，則搭接長度僅需96公分；
    若在其他位置搭接則需124公分」云云，亦僅說明被告按圖
    施工下，「在中央且屬隔層搭接」之情況，搭接長度僅需96
    公分即為已足，今被告既未按圖說「在中央且屬隔層搭接」
    ，該土木工程（結構）技師丙○○所出具之鋼筋搭接長度簡
    表即不得作為有利被告之證據，且原告亦否認該證據之形式
    上真正。（三）地下室後方地樑錯位：依地下室層結構平面
    圖（證20）所示，系爭建物D6地下室後方地樑應與相鄰D5建
    物之地樑立於同一水平線上，然從證9所附相片與圖說比對
    ，顯見地下室後方地樑錯位，並非在同一直線上，造成地樑
    未全部卯入柱內，致系爭建物結構安全堪慮。且原告所指地
    樑錯位係指左右錯位而言，而非被告所抗辯為高低錯位，且
    其所附系爭建物甲區地下壹樓施工平面圖亦僅在說明隔間與
    高程而已，並未明示明細結構配置，亦無法說明為何地樑左
    右錯位。至（被證4）甲區地下1樓施工平面圖影本形式上之
    真正，原告不爭執，然自內容觀之，並無地樑位置之標示，
    無法證明是否有地樑錯位；而對（被證7）照片2張形式上之
    真正亦不爭執，但實際上相片中並未拍到原告所主張地樑錯
    位之部分。（四）樓梯間鋼筋預留不足：系爭建物2樓往1樓
    方向，樓梯間未如工程圖說所載預留鋼筋（證10）；原告雖
    曾於被告灌漿前發現3樓往2樓樓梯並末預留鋼筋隨即反映之
    （證11），詎被告竟草率行事，於灌漿後，鋼筋仍預留不足
    （證12）。甚者，各戶預留鋼筋數亦皆不相同（證13），顯
    見被告施作工程之粗糙、致使建物剛性與耐震度受有影響。
    被告雖抗辯樓梯鋼筋方式並未違背施工技術規範，並經鑑定
    與結構安全無涉云云。然1、戊○○建築師事務所94年8月1
    日成建師字第94005號函（被證18）第3點載明「2樓下至1樓
    之樓梯樑側未預先埋設鋼筋一項實與圖說不服」，業已說明
    被告進行系爭工程時，並未按圖施工，其後經原告反應，被
    告另以植筋方式補救，然業已違反被告所保證「依台中市政
    府工務局核准圖樣嚴格施工」之義務。2、另被告所提台灣
    省土木技師公會對系爭建物樓梯結構安全之鑑定報告書（被
    證5）亦僅針對1、2樓間樓梯結構強度，然被告未預留鋼筋
    之事實，不僅發生在2樓往1樓方向，3樓往2樓樓梯之情形亦
    復如是，甚者，各戶預留鋼筋數亦皆不相同。四、買賣因物
    有瑕疵，而出賣人依前5條之規定，應負擔保之責者，買受
    人得解除其契約或請求減少其價金，民法第359條前段定有
    明文；又物之出賣人對於買受人，應擔保其物依第373條之
    規定危險移轉於買受人時，無滅失或減少其價值之瑕疵，亦
    無滅失或減少其通常效用或契約預定效用之瑕疵。但減少之
    程度，無關重要者，不得視為瑕疵。出賣人並應擔保其物於
    危險移轉時，具有其所保證之品質，民法第354條定有明文
    。雖有關出賣人瑕疵擔保之規定，原則上於危險移轉後始有
    適用，惟出賣人負有給付無瑕疵之物予買受人之義務，故在
    危險移轉前，買受人亦有拒絕受領瑕疵物之權利，且依法律
    之規範目的，倘物之瑕疵不能修補，或雖能修補而出賣人表
    示不願為之者，應認為於危險移轉前買受人即得行使擔保請
    求權。而本件被告未依契約約定按圖施工，實屬可歸責於被
    告之故意重大違約事由，致有上開之瑕疵，且經原告一再反
    映要求補正，並聲請調解，詎被告仍置之不理，現今已近完
    工之階段，上開瑕疵皆屬主要結構之變更，其不能補正之情
    形至為明顯，又雖系爭建物尚未完工交付，所有權更仍在被
    告手中尚未移轉，惟本件買賣契約之解除，除產生原告先期
    支付價金有所虧累外，對被告而言實無任何損害可言，自不
    得謂原告之解除契約為有失公平，故原告自得依主張依民法
    第359條之規定解除系爭買賣契約。五、再者，系爭土地預
    定買賣合約書第11條第3項規定：「本約附件視為本約之一
    部份，與本約具有同等效力，並與本基地上甲方（即原告）
    所訂房屋預定買賣合約書具連帶不可分性，並自簽約日同時
    生效。任何一部份不履行時視同全部違約，解除合約時視為
    全部解除」，從而原告以系爭建物有前開瑕疵，於94年7月2
    0日以第685號存證信函通知被告解除契約時，土地買賣契約
    亦應依約併予解除。特再以本件起訴狀繕本之送達重申解除
    系爭買賣契約之意思表示。六、原告既以本件起訴狀為催告
    ，自得依民法第229條第2項、第259條第2款、第233條第1項
    等規定，請求被告給付法定遲延利息。七、爰依民法第359
    條、第259條規定解除契約並請求回復原狀，暨依兩造合約
    書第17條第1款「凡因本件買賣約定而涉訟者……敗訴一方
    應負擔他方律師費用」，是以，被告等應給付原告69萬元及
    原告為此已支付之律師費用6萬元，合計共為75萬元及其法
    定利息等語。並聲明：（一）被告應給付原告75萬元，及自
    起訴狀繕本送達翌日即94年10月4日起至清償日止按週年利
    率5%計算之利息。（二）訴訟費用由被告負擔。（三）願供
    擔保，請准宣告假執行。
貳、被告則以：一、否認系爭建物有原告所指之前開瑕疵。（一
    ）地下室柱位並未偏移：1、系爭建物地下室柱編號C66因包
    覆管線需要而於外增加15×60公分為管道間使用，其柱位並
    無傾斜，外觀略有偏移主要係因混凝土保護層粉刷不平整所
    致，惟柱主筋至少仍有3.5公分之保護層，符合施工技術規
    範，且不平整部分被告敦峰公司已以符合原設計強度之無收
    縮水泥補足，尚不影響結構安全。況原告所附戊○○建築師
    事務所94年8月1日成建師字第94005號覆台中市政府都市發
    展局函亦說明以原強度之無收縮水泥修復後，應無結構安全
    之虞，足證系爭建物就地下室柱位部分並無瑕疵可言。2、
    陸鴻記公司之94年7月29日陸鴻記字第94WO34號函中載明該
    地下室柱偏移，然該函亦載明結構體雖偏移2‧85CM，但柱
    上半部則未偏移，偏移部分將以原設計強度之無收縮水泥補
    足，不影響結構安全。故原告斷章取義，自不可取。3、否
    認原告所主張工務所人員至現場測量後曾提及「柱子歪了，
    整隻柱子傾斜了」之事實，原告就此應負舉證之責任。（二
    ）系爭建物柱鋼筋搭接方式、位置、長度與原設計圖面相符
    ，亦無違施工技術規範之要求，且經建築師及結構師確認無
    誤：蓋1、依系爭建物原始設計圖說所示（被證1）「柱的竹
    節鋼筋搭接長度」附註：l、柱的搭接需符合各種載重組合
    ……2、柱筋應力不大0.5fy，且任一斷面搭接鋼筋面積比小
    於50%，其搭接位置至少錯開Ld者，可用甲級搭接。且依戊○○建築師事務所回覆台中市政府都市發展局函（被證2）
    之說明二所示：有關柱主筋之搭接……，可用甲級搭接（即
    上開值除1.3）；若以乙級搭接施作，則其圍束區之搭接長
    度亦屬有效。一般建築物之鋼筋規劃，結構技師均於繪製結
    構圖時採標準方式即隔層搭接方式，惟營造廠於正式施工前
    ，係依現場狀況採行鋼筋搭接方式，並與結構技師確認後再
    行施工。本件因現場狀況無法採行隔層搭接，是以，陸鴻記
    營造公司於施工前業經本案之土木技師丙○○確認搭接方式
    、位置及柱主筋搭接長度後，始行施工，亦無違施工技術規
    範之要求。2、原告雖以台中市政府94年12月7日府都建字第
    0940231771號函（被證6）遽主張被告未依圖施工，影響系
    爭建物之主要結構云云。然主管機關基於建築法規定所為之
    行政處罰僅屬行政管理之性質，無法因此即謂系爭建物存有
    結構安全之疑慮；況台中市政府業於前開函文要求承造人即
    陸鴻記營造有限公司立即補辦變更手續，並無指出結構安全
    受有影響，且原告已依實際施工狀況，向台中市政府提出變
    更設計之申請，業經承辦簽核待批示中，足見系爭建物之施
    工方法，不僅與建築技術規則無相違背，結構強度亦屬安全
    無虞。（三）系爭建物地樑並未錯位：依系爭建物甲區地下
    1樓施工平面圖所示（被證4），系爭建物與相鄰D5建物原設
    計高程即差距20公分，如地樑均立於同一水平線上，則會產
    生樑柱突出之現象，是以原告所指恐有誤解。依現場施工相
    片（被證7），亦可證明地樑並無錯位。（四）樓梯鋼筋以
    植筋方式並無違施工技術規範，亦與結構安全無涉：1、系
    爭建物樓梯局部採用植筋工法，為評估該樓梯植筋後使用安
    全性能是否達到原設計要求，特委託台灣省土木技師公會及
    其專業技師辦理樓梯結構安全鑑定，鑑定標的包括3樓通往2
    樓之樓梯及2樓通往1樓之樓梯，最後依據現地調查及試驗成
    果綜合分析研判，彙製成「敦峰世紀花園新建工程樓梯結構
    安全鑑定報告書」（被證5），其鑑定結論為鑑定標的物之
    鋼筋、混凝土材料達原設計之強度要求標準以上，鑑定標的
    物之1、2樓樓梯依設計載重之正常使用狀況下，結構安全無
    虞。2、原告雖主張前開鑑定報告並未包括3樓往2樓之部分
    ，然依前開鑑定報告後附載重試驗頁5至7所示，鑑定標的物
    包括3樓往2樓之樓梯及2樓往1樓之樓梯至明。二、縱認系爭
    建物有原告所指之瑕疵，然前開瑕疵並非重大，且非不能補
    正，原告未經催告被告補正，即遽予解除契約並訴請返還價
    金，顯非適法。三、依台中地區律師個案委任收費標準，大
    致均為5萬元，本件訴訟標的金額不大，案情又非繁雜，而
    原告請求之律師酬金竟高達6萬元，顯高於行情有違常理；
    依原告所主張契約第17條規定，敗訴一方始應負擔他方之律
    師費用，而原告起訴時該條件尚未成就，故原告請求自無理
    由。四、原告請求被告給付遲延利息部分，因本件屬於未定
    期債務，需原告催告，被告始負遲延責任等語，資為抗辯。
    並聲明：（一）原告之訴駁回。（二）訴訟費用由原告負擔
    。（三）如受不利之判決，請准供擔保免為假執行。
參、兩造不爭之事實
一、原告於94年3月5日向被告乙○○購買坐落台中市○區○村段
    第221-37、221-82、221-55、221-83、215-223、215-244、
    213-13、221-136、221-41地號土地，約20‧38坪，價款為4
    09萬元；另向被告敦峰公司購買前開土地上，建築執照（93
    ）府都建建字第1520號、建物編號D6號，面積（含主建物、
    附屬建物及公共持分）為68.04坪之房屋乙戶，價金為251萬
    元。
二、系爭房屋預定買賣合約書第3條約定：「本約買賣本戶房屋
    主建物、附屬建物之規格尺寸，除依照主管機關核准之規劃
    原則施工外並經建築師確認及主管建築機關核定之竣工圖為
    準，未予註明之建材設備裝修或其他設施廠牌、等級、型號
    或規格如（建材設備表）所載……」，且廣告單上（證3）
    亦載明：「敦峰建設堅持優良建商的三大原則：原則2：按
    圖施工，不隨景氣更改產品降低格調」。前開合約書第13條
    第2款約定除有輻射鋼筋、海砂或其他縱經修繕仍無法達到
    應有使用功能之重大瑕疵外，甲方（即原告）不能藉故拒絕
    或遲延辦理交屋手續，如逾乙方（即被告）通知期限，視為
    點收完成；第17條第1款與土地預訂買賣合約書第11條第1款
    均約定因本件買賣約定涉訟合意由本院管轄，且敗訴之一方
    應負擔他方律師費用；第18條土地預訂買賣合約書第11條第
    3款均約定房屋預定買賣合約與土地預訂買賣合約具連帶不
    可分性應共同履行，任何一部分不履行時視同全部違約，解
    除契約時視為全部解除。
三、原告已按工程進度繳交系爭買賣價金69萬元與被告。
四、依原工程圖說，系爭建物之搭接方式係採隔層搭接，即如原
    證16所示「柱主筋每兩層搭接一次，每層之搭接鋼筋數均為
    主筋數之一半」。換言之，1樓層1根柱子裡只能有5根鋼筋
    做搭接，另5根則是直通筋貫穿整個樓層到樓上去，搭按範
    圍標示在柱中央1/2處；其搭接位置係以柱高4分之1以上至4
    分之3處為柱筋搭接範圍；柱的竹節鋼筋搭接長度為#6、即
    為124公分。而系爭建物樓梯局部採用植筋方式施工。
五、原告訴訟代理人因本件第一審之民事訴訟向原告收取律師費
    6萬元。
六、被告乙○○於94年9月6日收受本件起訴狀繕本，被告敦峰公
    司則於94年10月3日收受本件起訴狀繕本。
肆、得心證之理由
一、查前開兩造不爭之事實，既為兩造所不爭，並有房屋預定買
    賣合約書、郵局跨行匯款申請書、付款分配明細表、廣告單
    、收據、本院送達證書在卷可證，自堪信為真實。
二、按出賣人依民法第354條第1項規定，負有擔保其物依民法第
    373條之規定危險移轉於買受人時，無滅失或減少其價值之
    瑕疵，亦無滅失或減少其通常效用，或契約預定效用之瑕疵
    。且民法第359條固規定買賣因物有瑕疵，而出賣人依同法
    第354條至第358條之規定，應負擔保之責者，買受人得解除
    契約。惟如在危險移轉以前已有瑕疵存在，除該瑕疵於危險
    移轉時仍屬不能除去，或出賣人確定的拒絕擔保外，買受人
    尚不得主張出賣人應負擔保之責而解除契約。亦即，買受人
    之物之瑕疵擔保請求權，依民法第354條第1項規定，係以買
    賣標的物於危險移轉時有瑕疵存在為要件，在危險移轉以前
    ，其物縱有瑕疵，如該瑕疵並非不能除去，出賣人亦未確定
    的拒絕擔保，買受人尚不得依民法第359條前段規定解除契
    約（最高法院87年度台上字第1212號、2516號判決參照）。
    次按物之瑕疵係指存在於物之缺點而言，凡依通常交易觀念
    ，或依當事人之決定，認為物應具備之價值、效用或品質而
    不具備者，即為物有瑕疵。而民法第359條所謂解除契約顯
    失公平，則係指瑕疵對買受人所生之損害，與解除契約對出
    賣人所生之損害，有失平衡而言。另按買受人主張物之瑕疵
    擔保權利，而出賣人否認有物之瑕疵時，應先由買受人就瑕
    疵存在之事實，負舉證之責任，必須證明其為真實後，出賣
    人於其否認之事實，始應負證明之責任。查：
（一）證人戊○○結證稱：其僅知柱子管道間部分有偏移，但其
      不知系爭建物地下室後方地樑是否有錯位，而管道間有偏
      移並不會影響建物之使用，亦不會影響建物之經濟價值；
      且地下室主柱並非粉刷平不平整之問題，是管道間外包之
      問題，但這不會影響柱子結構，若有修整不會影響視覺等
      語明確（見本院95年4月4日言詞辯論筆錄）。另參酌戊○○建築師事務所94年8月1日成建師字第94005號函第1點亦
      載明地下室住因包覆雨、污水管線而於外增加管道間使用
      ，依現場勘測最大偏移約5公分，以原強度之無收縮水泥
      修復後，應無結構安全之虞，亦有該函在卷可證。則系爭
      地下室樑柱縱傾斜偏移，依前開說明，尚難認為系爭建物
      即買賣標的物不具備應有之價值、效用或品質，亦即無瑕
      疵。至原告所提出之錄音帶及其譯文、相片、陸鴻記公司
      94年7月29日陸鴻記字第94WO34號函等或不足證明地下室
      樑柱縱傾斜偏移而有瑕疵之事實，或與前開事證不符，自
      不可取。
（二）證人戊○○結證稱：系爭建物柱鋼筋搭接之結構部分係結
      構技師設計，原圖說之柱搭接分甲、乙級兩種設計，被告
      施工時，可選擇任何一種搭接，而實際施作時，被告係選
      擇乙級搭接方式施工，原告誤以為乙級不在施工設計範圍
      內，本件並無變更設計之問題，亦均符合建築技術規範，
      選擇乙級搭接方式不會影響承購戶之使用，亦不會影響建
      物之安全或經濟價值；至台中市政府函文係對承造人處罰
      ，並非對設計人處罰，變更設計並不是因鋼筋搭接之問題
      ，而是其他事項等語（見本院95年4月4日言詞辯論筆錄）
      。證人丙○○結證稱：系爭建物柱鋼筋搭接方式於開工前
      ，曾與起造、營造、監造單位開過工務會議，當時其提供
      系爭鋼筋搭接簡表，簡表包含甲級、乙級，但實際施工時
      係採用乙級，不管甲級或乙級均在原設計範圍內；前開簡
      表係其自核准圖說之標準圖濃縮簡化而得，因若太複雜，
      現場會看不懂，而核准圖說即包含甲級、乙級施工方式等
      語（見本院95年4月4日言詞辯論筆錄）。則系爭建物之柱
      鋼筋搭接方式、位置、長度與施工圖並無不符，應可認定
      ；原告前開主張，亦不可採。
（三）原告所提之相片、圖說、地下室結構平面圖，欲證明系爭
      建物地下室後方地樑錯位，然為被告所否認，且原告迄未
      舉證證明系爭建物地下室後方地樑是否因錯位，而不具備
      物之價值、效用或品質，亦難認該物存有瑕疵。
（四）證人戊○○結證稱：本案確曾經發生1樓通往2樓未預留鋼
      筋之問題，然嗣經發函與承造人，請其補植鋼筋，其後承
      造人有補植鋼筋並進行拉拔試驗後，另請中興大學即證人
      己○○技師進行鑑定結果，均符合技術規範，無安全顧慮
      ；至2樓通往3樓亦曾發生預留鋼筋不足之情形，同樣用植
      筋並做拉拔試驗等語（見本院95年4月4日言詞辯論筆錄）
      。而前開樓梯間鋼筋、混凝土材料經實驗室試驗結果，達
      原設計之強度要求標準以上，依設計載重之正常使用狀況
      下，結構安全無虞，亦有台灣省土木技師公會之樓梯結構
      安全鑑定報告書在卷可憑。又證人己○○結證稱：前開鑑
      定報告書中第二頁之鑑定標的物只記載1、2層樓梯，乃因
      1層樓梯是指1樓到2樓間之樓梯，2層樓梯是指2樓到3樓間
      之樓梯；前開鑑定報告書並無錯誤等語（見本院95年4月
      27日言詞辯論筆錄）。則系爭樓梯間鋼筋亦無瑕疵可言，
      應可認定；原告前開主張，亦不可信。
（五）況原告迄未證明其所指前開瑕疵對系爭買賣標的物之價值
      、效用或品質究有何影響，然依前開證人證詞、鑑定報告
      書內容觀之，原告似無何損害或損害甚微，與解除契約對
      出賣人即被告所生之損害比較，顯失平衡，依前開說明，
      原告自不得主張解除系爭買賣契約。
三、綜上所述，原告主張解除契約既不合法，則原告請求被告返
    還系爭買賣價金與賠償律師費暨法定遲延利息，自無理由，
    應予駁回。
四、原告既受敗訴判決，其假執行之聲請即失所附麗，應併予駁
    回。
五、本件事證已臻明確，兩造所為之其他主張，陳述並所提之證
    據，經審酌後，認均與本件之結論無礙，不再一一論述，併
    予敘明。
伍、訴訟費用負擔之依據：民事訴訟法第78條。
中    華    民    國     95    年    5    月    11    日
                    民事第三庭法  官  陳卿和
正本係照原本作成。
如對本判決上訴，須於判決送達後20日內向本院提出上訴狀。
中    華    民    國     95    年    5    月    11    日
                              書記官


司法院資訊處製作；財團法人民間司法改革基金會備份。
